最高法院刑事判決　　　　　　　　　　　　　　　八十八年度台上字第三四五四號
　　上　訴　人　甲○○
右上訴人因違反麻醉藥品管理條例案件，不服台灣高等法院高雄分院中華民國八十六
年六月十七日第二審判決（八十六年度上訴字第四四○號，起訴案號：台灣高雄地方
法院檢察署八十五年度偵緝字第四一六號），提起上訴，本院判決如左：
    主  文
原判決撤銷，發回台灣高等法院高雄分院。
    理  由
本件原判決認定上訴人甲○○意圖營利，於民國八十四年十二月下旬某日上午九時許
，在高雄市○○路與十全路口，以每公斤新台幣（下同）二十萬元之價格，向陳敏、
陳能得購得化學合成麻醉藥品安非他命六十公斤，共計一千二百萬元，再販售予不詳
姓名之人，以牟取不法利益等情，因而維持第一審論處上訴人非法販賣化學合成麻醉
藥品罪刑之判決，駁回上訴人在第二審之上訴，固非無見。
惟查(一)、有罪之判決書事實一欄為適用法律之依據，應將法院依職權認定與犯罪構成
要件有關之事項，詳記於事實欄，然後於理由內逐一說明其憑以認定之證據，使事實
及理由兩相一致，方為合法。若事實未有此記載，而理由加以說明，為理由失其依據
，如事實有此記載，理由未予說明，則為理由不備，按諸刑事訴訟法第三百七十九條
第十四款規定，其判決當然為違背法令。而修正前之麻醉藥品管理條例第十三條之一
第二項第一款之非法販賣化學合成麻醉藥品罪，以行為人有營利之目的（意思），而
販入或賣出化學合成麻醉藥品或二者兼而有之，為其構成要件。故行為人有無此項犯
罪目的條件，自應於事實欄內為詳實之記載，然後於理由內說明其憑以認定之證據，
始稱合法。原判決論上訴人非法販賣化學合成麻醉藥品罪，然前開事實欄僅記載上訴
人意圖營利，以每公斤二十萬元之價格，向陳敏、陳能得購得安非他命六十公斤，再
販售予不詳姓名之人，以牟取不法利益等情。但對於上訴人將所購得之六十公斤安非
他命，究竟於何時、何地、以何價格、販售與何人，以及上訴人是否非法販賣，均未
詳加記載認定，已不足為適用法律之依據，且究竟憑何證據認定上訴人有將其購得之
安非他命再販售與他人，及其如此販賣安非他命而具有營利之意圖，未於理由內加以
說明，亦嫌理由欠備，均難謂為適法。(二)、證據雖已調查，而其內容尚未完全明瞭者
，即與未經調查無異，如遽行判決，仍屬應於審判期日調查之證據未予調查。原判決
以共同被告陳能得供稱：於八十四年十二月下旬販賣六十公斤安非他命與上訴人，所
取得價款一千二百萬元，由陳敏分得一百三十萬元，餘款由伊拿走，並於數日內將所
得款項，存入伊個人名義所開立之高雄市第一信用合作社建國分社約一百餘萬元，高
雄市第三信用合作社武廟分社約三百餘萬元，高雄市第五信用合作社凱旋分社約三百
餘萬元，玉山銀行前鎮分行約二百餘萬元等情，有上開各金融機構回函及存款往來明
細附卷可稽，而為斷罪資料之一。然依卷附之上開存款往來明細表之記載，陳能得於
八十四年十二月二十一日至八十五年一月十五日間在各該銀行之存款情形為：在武廟
分社於八十五年一月十五日定期存款三百萬元。在玉山銀行前鎮分行於八十五年一月
九日現金存款一百萬元及三百萬元，同年月十五日現金存款一千二百萬元。在建國分
社則無存款紀錄，在凱旋分社於八十五年一月十五日定存轉入三百萬元，其餘則為存
款利息轉入（見第一審卷第九十六頁、第九十八頁、第一○九頁、第一一一頁）。如
果無訛，則陳能得上述供述與其在上開金融機關存款之情形是否相符，即非全無疑義
而待究明。此因與陳能得證言憑信性至有相關，原審未詳加調查釐清，遽予採信，亦
難謂已盡調查之能事。(三)、上訴人行為後，毒品危害防制條例已於八十七年五月二十
日修正公布，依該條例第二條第二項第二款之規定，安非他命為第二級毒品。而同條
例第四條第二項復規定，製造、運輸、販賣第二級毒品者，處無期徒刑或七年以上有
期徒刑，得併科新台幣七百萬元以下罰金。其法定刑較諸修正前之麻醉藥品管理條例
第十三條之一第二項第一款所規定非法販賣化學合成麻醉藥品罪之法定刑為重。原審
未及比較新舊法之適用，亦屬無可維持。上訴意旨指摘原判決不當，尚非無理由，應
認有撤銷發回更審之原因。
據上論結，應依刑事訴訟法第三百九十七條、第四百零一條，判決如主文。
中      華      民      國    八十八    年      六      月     三十     日
                              最高法院刑事第五庭
                                  審判長法官  董  明  霈
                                        法官  丁  錦  清
                                        法官  賴  忠  星
                                        法官  林  茂  雄
                                        法官  王  居  財
      右正本證明與原本無異
                                              書  記  官
中      華      民      國    八十八    年      七      月      六      日
